【裁判字號】    95,訴,1361
【裁判日期】    951017
【裁判案由】    違反毒品危害防制條例
【裁判全文】
臺灣臺南地方法院刑事判決              95年度訴字第1361號
公  訴  人  臺灣臺南地方法院檢察署檢察官
被      告  甲○○
                    （現另案羈押於台南看守所）
上列被告因違反毒品危害防制條例案件，經檢察官提起公訴（九
十五年度營毒偵字第二二六號），被告於準備程序中就被訴事實
為有罪之陳述，經本院合議庭裁定由受命法官獨任進行簡式審判
程序，判決如下：
    主      文
甲○○施用第一級毒品，處有期徒刑壹年，扣案海洛因貳包（合
計毛重伍點伍公克）均沒收銷燬之；又施用第二級毒品，處有期
徒刑伍月，扣案安非他命玖包（合計毛重參點壹公克）均沒收銷
燬之，吸食工具壹組，沒收。應執行有期徒刑壹年月，扣案海
洛因貳包（合計毛重伍點伍公克）、安非他命玖包（合計毛重參
點壹公克），均沒收銷燬之，吸食工具壹組，沒收。
    事      實
一、甲○○前於民國九十四年間，因違反毒品危害防制條例案件
    ，經本院裁定送觀察、勒戒後，認無繼續施用毒品之傾向，
    經臺灣臺南地方法院檢察署檢察官於九十五年三月三十日以
    九十四年度毒偵字第二九五四號為不起訴處分確定。詎甲○
    ○仍未戒除毒癮，於前開觀察、勒戒執行完畢釋放後之五年
    內，復分別基於反覆施用第一級毒品海洛因及第二級毒品安
    非他命之集合性犯罪故意，自九十五年五月三日起至同年六
    月二十九日止，在其位於臺南縣學甲鎮美和里美和四十二號
    住處，以將第一級毒品海洛因摻入香菸內點燃吸食之方式，
    施用第一級毒品海洛因多次；及在上址住處，將安非他命置
    於錫箔紙上以火燒烤吸食其煙之方式，施用第二級安非他命
    多次。最後一次於九十五年六月三十日凌晨五時許，於台南
    縣麻豆鎮麻豆口二之三十一號處，以上揭方式施用第一級毒
    品海洛因及第二級毒品安非他命各一次，嗣於同日上午十一
    時二十分許，為警持搜索票在前址搜索，扣得其所有海洛因
    二包（合計毛重五點五公克）、安非他命九包（合計毛重三
    點一公克）及吸食工具一組，因而查知上情。
二、案經臺南縣警察局報請臺灣臺南地方法院檢察署檢察官偵查
    起訴。
    理      由
壹、程序方面：本件被告所犯為死刑、無期徒刑、最輕本刑為三
    年以上有期徒刑以外之罪，亦非屬高等法院管轄之第一審案
    件，其於準備程序進行中，先就被訴事實為有罪之陳述，經
    法官告知簡式審判程序之旨，並聽取公訴檢察官之意見後，
    依刑事訴訟法第二百七十三條之一第一項、第二百七十三條
    之二等規定，裁定進行簡式審判程序，且不受同法第一百五
    十九條第一項、第一百六十一條之二、第一百六十一條之三
    、第一百六十三條之一及第一百六十四條至第一百七十條所
    規定證據能力認定及調查方式之限制，合先敘明。
貳、實體方面
一、上揭事實，業據被告甲○○於警詢時自白不諱，及於本院準
    備程序及審理程序中均為認罪表示，並扣得其所有海洛因二
    包（合計毛重五點五公克）、安非他命九包（合計毛重三點
    一公克）及吸食工具一組可資佐證，復有臺南縣警察局刑事
    警察大隊偵辦毒品案毒品初步檢驗報告單二紙在卷可稽，而
    被告於九十五年六月三十日為警採尿送驗結果，呈海洛因人
    體代謝物嗎啡陽性反應及安非他命類陽性反應，有有長榮大
    學於九十五年七月十二日出具之確認報告及臺南縣警察局偵
    辦毒品危害防制條例案件尿液送驗對照表各一份在卷為憑。
    被告上開施用海洛因及安非他命之犯行已堪認定。
二、查被告行為後，刑法業於九十四年二月二日修正公布，並自
    九十五年七月一日起施行，修正前刑法第五十一條第五款規
    定：「宣告多數有期徒刑者，於各刑中之最長期以上，各刑
    合併之刑期以下，定其刑期。但不得逾二十年。」，修正後
    刑法第五十一條第五款規定：「宣告多數有期徒刑者，於各
    刑中之最長期以上，各刑合併之刑期以下，定其刑期。但不
    得逾三十年。」，經比較新舊法結果，修正後規定並未較有
    利於被告，是依刑法第二條第一項前段之規定，仍應適用修
    正前刑法第五十一條第五款規定。修正後之刑法刪除第五十
    六條關於連續犯之規定，有關刪除連續犯規定之修正理由已
    有「至連續犯之規定廢除後，對於部分習慣犯，例如竊盜、
    吸毒等犯罪，是否會因適用數罪併罰而使刑罰過重產生不合
    理之現象一節，在實務運用上應可參考德、日等國之經驗，
    委由學界及實務以補充解釋之方式，發展接續犯之概念，對
    於合乎『接續犯』或『包括的一罪』之情形，認為構成單一
    之犯罪，以限縮數罪併罰之範圍，用以解決上述問題」之說
    明（刑法第五十六條修正理由第四點參照）。且按刑事法若
    干犯罪行為態樣，本質上原具有反覆、延續實行之特徵，立
    法時既予特別歸類，定為犯罪構成要件之行為要素，則行為
    人基於概括之犯意，在密切接近之一定時、地持續實行之複
    次行為，倘依社會通念，於客觀上認為符合一個反覆、延續
    性之行為觀念者，於刑法評價上，即應僅成立一罪。學理上
    所稱「集合犯」之職業性、營業性或收集性等具有重複特質
    之犯罪均屬之，例如經營、從事業務、收集、販賣、製造、
    散布等行為概念者是，亦有最高法院九十五年度臺上字第一
    ０七九號判決意旨可資參照。本案被告在特定期間內多次施
    用海洛因、安非他命犯行，符合舊法對於連續犯規定強調「
    概括犯意」及「罪名同一」之主、客觀要件，原得依修正前
    刑法第五十六條連續犯之規定論以裁判上一罪，但新法已將
    連續犯之規定廢除，而對於具有反覆實施特性、具有犯罪依
    賴性之犯罪行態者，例如吸毒等，若適用數罪併罰，將使刑
    罰過重產生不合理之現象，因此實有限縮數罪併罰範圍，發
    展「接續犯」或「包括一罪」概念之必要，已如前述，本案
    被告既自承其因染有毒癮，會反覆、持續的施用毒品，且觀
    諸卷附臺灣高等法院被告前案紀錄表可知，被告自八十六年
    起即有多次違反麻醉藥品管理條例及違反毒品危害防制條例
    前科，經送觀察勒戒及強制戒治，復於本案因施用第一、二
    級毒品遭查獲，顯見被告確有施用毒品之慣行，揆諸前揭說
    明，其習慣性、多次並反覆施用第一、二級毒品之行為，應
    各予評價為「集合犯」之包括一罪。另本院認此種集合犯之
    包括一罪特質，尚不致因刑法修正前、後而有差別，無庸再
    為新舊法之比較，附此敘明。
三、查海洛因屬毒品危害防制條例第二條第二項第一款所列之第
    一級毒品；安非他命屬毒品危害防制條例第二條第二項第二
    款所列之第二級毒品。故核被告所為，係犯毒品危害防制條
    例第十條第一項、第二項之施用第一級、第二級毒品罪。其
    施用前後持有第一、二級毒品之低度行為，應為施用之高度
    行為吸收，均不另論罪。被告所犯上開二罪間，犯意各別，
    構成要件互異，行為互殊，應予分論併罰。爰審酌被告迭經
    觀察、勒戒及強制戒治之處遇措施後，猶未能深切體認毒品
    危害己身之鉅，及早謀求脫離毒害之道，反而於出監出所後
    伺機再犯，未見有何警惕及悔意，自有使其接受相當時期監
    禁處遇以教化性情之必要，惟自警詢至本院審理時均坦承犯
    行，犯後態度良好，且施用毒品固戕害個人健康，然未侵害
    他人權益、犯罪手段平和等一切情狀，量處如主文所示之刑
    ，並依修正前刑法第五十一條第五款之規定，定其應執行之
    刑。
四、扣案之海洛因二包（合計毛重五點五公克，包裝殘留微量海
    洛因難以分析剝離）、安非他命九包（合計毛重三點一公克
    ，包裝殘留微量安非他命難以分析剝離），分別為毒品危害
    防制條例第二條第二項第一款及第二款所明定之第一、二級
    毒品，應依毒品危害防制條例第十八條第一項前段規定予以
    宣告沒收銷燬之。又扣案吸食工具一組，為被告所有供施用
    毒品犯罪所用之物，業據其供承在卷，爰依修正前刑法第三
    十八條第一項第二款沒收之（沒收係屬從刑，而從刑附屬於
    主刑，應依主刑所適用之法律，最高法院九十五年度第八次
    刑事庭會議決議參照）。
據上論斷，應依刑事訴訟法第二百七十三條之一第一項、第二百
九十九條第一項前段，毒品危害防制條例第十條第一項、第二項
、第十八條第一項前段，刑法第二條第一項前段、第十一條前段
、修正前刑法第三十八條第一項第二款、第五十一條第五款，判
決如主文。
本案經檢察官乙○○到庭執行職務。
中    華    民    國    95    年    10    月    17    日
                  刑事第六庭  法  官  黃莉莉
以上正本證明與原本無異。
如不服本判決，應於收受送達後10日內向本院提出上訴書狀（應
附繕本）。
中    華    民    國    95    年    10    月    17    日
                              書記官  朱小萍
附錄本案論罪科刑法條：
毒品危害防制條例第十條
施用第一級毒品者，處六月以上五年以下有期徒刑。
施用第二級毒品者，處三年以下有期徒刑。


司法院資訊處製作；財團法人民間司法改革基金會備份。
